【裁判字號】    92,交上易,584
【裁判日期】    920430
【裁判案由】    公共危險
【裁判全文】
臺灣高等法院臺中分院刑事判決              民國九十二年度交上易字第五八四號
    上  訴  人  臺灣彰化地方法院檢察署檢察官
    被      告  甲○○原名李.
右上訴人因被告公共危險案件，不服臺灣彰化地方法院中華民國九十一年十二月二十
七日第一審判決（民國九十一年度交易字第一一○號，起訴案號：臺灣彰化地方法院
檢察署民國九十一年度偵字第四五七五號），提起上訴，本院判決如左：
    主      文
上訴駁回。
    理      由
一、公訴意旨略以：被告甲○○（原名李宗明）於民國九十一年七月十一日二十時許
    ，在彰化縣溪湖鎮某處友人家中飲酒，於飲酒後在不能安全駕駛動力交通工具之
    情形下，於同晚二十三時五十五分許（起訴書誤載為二十一時三十分許），仍騎
    乘車號ＴＱＮ－六七八號輕型機車，沿彰化縣溪湖鎮○○里○○路由南往北方向
    行駛欲返回家中，行經同路段湳底桿七十六號前，未注意車前況狀即貿然左轉，
    適丙○○騎乘車號ＧＹ二－一七二號重型機車沿同路段由北往南方向行駛，因乍
    見被告騎乘上開機車貿然左轉，避煞不及，進而與被告發生衝撞（傷害部分尚未
    據告訴），嗣經警至現場處理，並測得被告呼氣中酒精濃度達每公升○．四毫克
    ，因認被告涉有刑法第一百八十五條之三之服用酒類，不能安全駕駛動力交通工
    具而駕駛罪嫌云云。
二、按犯罪事實應依證據認定之，無證據不得推定其犯罪事實，刑事訴訟法第一百五
    十四條定有明文。次按認定不利於被告之事實，須依積極證據，苟積極證據不足
    為不利於被告事實之認定時，即應為有利於被告之認定，更不必有何有利之證據
    （參見最高法院著有三十年上字第八一六號判例）。
三、公訴人認被告甲○○涉有刑法第一百八十五條之三之公共安全罪嫌，無非係以被
    告之自白及彰化縣警察局舉發道路交通管理事件通知單、酒精濃度測試值單、測
    試觀察紀錄表、道路交通事故調查報告表等物證為其論據。訊據被告甲○○堅決
    否認有前揭犯行，辯稱：伊雖有喝酒，但與發生車禍並無關，實係因其與丙○○
    的車速均過快才發生車禍等語。經查：（一）被告於警訊及偵審中雖均坦承肇事
    當天確有喝酒，然均否認發生車禍與其喝酒有何關係，且其於肇事後尚能報警處
    理，並於警員製作調查筆錄時能明確說明係如何肇事，有其警訊筆錄在卷可按，
    是其尚非意識不清。（二）按刑法第一百八十五條之三所謂「不能安全駕駛動力
    交通工具」者應係指行為人之精神狀態與正常有異，如有顯明錯誤之駕駛行為、
    語無倫次、昏睡、哭鬧、舉止失衡等情，致不能安全駕駛動力交通工具而言。查
    本件被告之呼氣中酒精濃度測試值雖為每公升○．四毫克，人體會有興奮或鎮靜
    ，肌肉協調能力受損，反應遲鈍等情狀然其吐氣所含酒精成分顯低於現行實務上
    對於酒後駕車不能安全駕駛程度認定標準之每公升○．五五毫克。況證人即本件
    處理警員陳安錄於原審法院到庭證稱：當時伊只有做酒測的部分，沒有做其他測
    試，酒測時被告一直要求伊不要送法院，並說他撞到時頭會痛，問他什麼，他也
    什麼都可回答各等語屬實。證人即處理警員廖至峰在同院亦證稱：伊到現場時問
    被告有無受傷，並作酒測，伊處理時被告站在旁邊，精神狀況還可以，伊問什麼
    ，他都能明確的回答等語明確。證人丙○○證稱：發生車禍後，被告說是伊撞到
    他，並要求各自處理；當時伊等各自自己站起來後，被告在旁邊打電話找人來處
    理，伊向他借電話，被告還不借給伊等語無訛。足見被告於肇事當時尚能明確主
    張有利於己之陳述，其精神狀態甚為清楚，並無異常之情形甚明。（三）測試觀
    察紀錄表僅記載「駕駛過程，因發生交通事故原因，顯然無法正常駕駛。」等語
    。然發生交通事故之原因甚夥，非僅因飲酒致不能安全駕駛交通工具一種，況本
    件事故發生後，並未對被告為其他不能安全駕駛之測試，業據證人陳安錄證述明
    確，已如前述，故不能僅因發生交通事故即認定係因飲酒而無法正常駕駛。（四
    ）綜上所述，被告酒後之吐氣所含酒精成分僅為每公升○．四毫克，既顯低於現
    行實務上對於酒後駕車不能安全駕駛程度認定標準之每公升○．五五毫克，且其
    精神狀態正常無異狀，已如前述，自難遽認被告因飲酒後，已達於不能安全駕駛
    動力交通工具之程度，故被告前揭所辯，尚堪採信。此外，復查無其他積極證據
    ，足以證明被告涉有刑法第一百八十五條之三之服用酒類，不能安全駕駛動力交
    通工具而駕駛之犯行，原判決以不能證明被告犯罪，為無罪之諭知，經核並無不
    合，上訴意旨，仍執陳詞，指摘原判決不當，非有理由，應予駁回。
四、據上論斷，應依刑事訴訟法第三百六十八條，判決如主文。
本案經檢察官乙○○到庭執行職務。
中      華      民      國    九十二     年      四       月    三十    日
                                  臺灣高等法院臺中分院刑事第六庭
                                        審判長法  官  李  文  雄
                                              法  官  邱  顯  祥
                                              法  官  陳  嘉  雄
右正本證明與原本無異。
不得上訴。
                                              書記官  陳  信  和
中      華      民      國    九十二     年      五       月     一     日
                                                                        Ｒ


司法院資訊處製作；財團法人民間司法改革基金會備份。
